【裁判字號】    88,易,5386
【裁判日期】    890203
【裁判案由】    侵占
【裁判全文】
臺灣高雄地方法院刑事判決                        八十八年度易字第五三八六號
    公  訴  人  臺灣高雄地方法院檢察署檢察官
    被      告  子○○
右列被告因侵占案件，經檢察官提起公訴（八十八年度偵字第二六二五三號），本院
判決如左：
    主  文
子○○無罪。
    理  由
一、公訴意旨略以：被告子○○意圖為自己不法之所有，於民國八十八年十月二十四
    日（公訴人誤載為同年月二十三日，應予更正），在高雄縣大寮鄉○○村○○道
    路附近水溝中，侵占巳○○、乙○○、庚○○、甲○○、癸○○、丁○○、壬○
    ○、辛○○、己○○、丙○○、卯○○、藍全直、辰○○、寅○○及戊○○遭竊
    已脫離其持有之機車引擎。嗣於同年月二十四日十七時許，經警在高雄縣大寮鄉
    ○○村○○道路上查獲，並扣得機車引擎十五個，因認被告涉有刑法第三百三十
    七條侵占離本人所持有之物罪嫌。
二、本件公訴人認被告涉有侵占離本人所持有之物罪嫌，無非以被告之自白，並據被
    害人巳○○等人指述明確，且有贓物認領收據十五紙附卷可稽，為其論罪之依據
    。惟訊據被告堅決否認有何侵占犯行，辯稱：平日其係撿拾維生，當時聽人說產
    業道路附近水溝中有很多一塊一塊之（機車引擎）廢鐵，才去撿拾，剛把那些廢
    鐵撿到三輪車上，警員就過來了，不知道那些廢鐵不能撿，沒有違法等語。
三、按犯罪事實應依證據認定之，無證據不得推定其犯罪事實；又不能證明被告犯罪
    者，應諭知無罪之判決，刑事訴訟法第一百五十四條、第三百零一條第一項分別
    定有明文。次按刑法第三百三十七條之侵占離本人所持有之物罪，必須行為人於
    主觀上有為自己或第三人不法所有之意圖，且在客觀上將離本人所持有之物據為
    己有，二者同時兼備，始足當之。經查，被告於本院審理時固坦承有撿拾機車引
    擎廢鐵之事實，惟查其於警訊時即供稱查獲之機車引擎係其於高雄縣大寮鄉○○
    村○○道路水溝內所撈獲（見警訊筆錄第三頁背面），且本案查獲時，被告所撿
    拾之失竊機車引擎正置放於其所停放在高雄縣大寮鄉○○村○○道路之三輪車上
    ，亦有警訊筆錄可按，堪認被告上開所辯其剛自水溝內把（機車引擎）廢鐵撿到
    三輪車上，即被警員查獲等語為可採。是本案被查獲之機車引擎物品，既係被告
    認為廢鐵始自上開產業道路水溝內撈獲者，在客觀上，該等拾獲物實足以使人認
    屬遭人遺棄之廢棄物甚明。況證人即被告之子丑○○已於本案審理時到庭結證：
    「．．．，在警局門口我有看到我父親（即被告）撿拾的物品，都是引擎蓋上鑄
    印號碼的那一片鋁片而已，並不是整粒引擎，而且它們亦都生繡了」等語無訛，
    核與被告上開所辯：其所撿拾者係一塊一塊之廢鐵相符，益證被告所撿拾之物足
    以令人認係他人棄置之物無誤。則被告自水溝內撿拾上開機車引擎（廢鐵），在
    主觀上即難謂有為自己不法所有之意圖，被告所為與刑法第三百三十七條侵占離
    本人所持有之物罪之構成要件尚屬有間，不得遽以該罪相繩。另查被告於警訊、
    偵查中均僅坦承其有撿拾機車引擎（廢鐵）之事實，尚非坦承侵占之犯行，公訴
    人認被告業已坦承不諱，容有誤會。而被害人巳○○人等人於警訊時之指述及有
    贓物認領收據十五紙，至多僅能證明被害人所有之機車（引擎）失竊經領回之事
    實，尚不得單憑此作為被告有罪不利之認定。此外，復查無其他證據足資證明被
    告有公訴人所指之侵占犯行，被告犯罪尚屬不能證明，依法應諭知無罪之判決。
    據上論斷，應依刑事訴訟法第三百零一條第一項判決如主文。
中      華      民      國      八十九    年    二      月      三      日
                                  臺灣高雄地方法院刑事庭
                                      法  官  丁智慧
右正本證明與原本無異。
如不服本判決，應於送達後十日內，向本院提出上訴狀。
                                      書記官  陳朝宗
中      華      民      國      八十九    年    二      月      十      日


司法院資訊處製作；財團法人民間司法改革基金會備份。
